臺灣彰化地方法院民事判決　九十二年度訴字第九四五號
　　原　　　告　丁○○
　　　　　　　　丙○○○
　　共　　　同
　　訴訟代理人　許燦奎律師
　　被　　　告　臺灣中小企業銀行股份有限公司
　　　　　　　　　　　　　　設.
　　法定代理人　甲○○　　　住.
　　訴訟代理人　乙○○　　　住.
右當事人間請求第三人異議之訴事件，經本院於民國九十三年四月九日言詞辯論終結
，判決如左：
    主      文
原告之訴駁回。
訴訟費用由原告負擔。
    事      實
甲、原告方面：
一、聲明：
  　本院九十二年度執字第一六二八六號清償債務強制執行事件（下稱系爭強制執行
    事件），就原告丁○○在慶豐商業銀行股份有限公司彰化分行（下稱慶豐銀行彰
    化分行）與保證責任彰化縣彰化市第一信用合作社（下稱彰化第一信用合作社）
    之各類存款債權所為之強制執行程序，應予撤銷。
二、陳述：
  (一)債務人異議之訴部分：
　  訴外人永裕製罐工廠股份有限公司（下稱永裕公司）於民國七十三年一月十九日
    向被告借款約新臺幣（下同）三百萬元，並邀原告丁○○為連帶保證人，因永裕
    公司無故遲延繳納本金與利息，被告依借款契約之約定，於七十三年五月十四日
    聲請對原告丁○○核發支付命令，經原告丁○○聲明異議後，鈞院再以七十三年
    度訴字第一四二九號受理在案，並於七十三年六月二十日判決被告勝訴（下稱系
    爭判決），因原告丁○○逾期未補繳上訴費用，於七十三年十一月五日裁定駁回
    上訴，系爭判決應溯及於上訴期間屆滿即約七十三年七月至八月間確定。被告之
    債權請求權以十五年消滅時效計算，業於八十八年七月至八月間屆滿而消滅，依
    法原告丁○○本得拒絕給付，詎被告竟於八十九年一月二十五日持已經時效消滅
    之系爭判決為執行名義，聲請鈞院換發債權憑證，再於九十二年十月間，執債權
    憑證聲請強制執行原告丁○○在慶豐銀行彰化分行與彰化第一信用合作社之各類
    存款，原告丁○○自得依法拒絕給付，原告丁○○基於強制執行法第十四條第一
    項之規定，提起債務人異議之訴。
  (二)第三人異議之訴部分：
  　原告丙○○○因金融風暴為分散風險起見，以原告丁○○名義在彰化第一信用合
    作社開立第00000000000000000號活期儲蓄存款與定存帳戶（
    下稱系爭彰化第一信用合作社帳戶），並於八十五年九月與八十六年一月間，分
    別提領六十萬元、五十萬元存入系爭彰化第一信用合作社帳戶。嗣後，原告丙○
    ○○又自其中提領七十萬元，存入原告丙○○○以原告丁○○名義在慶豐銀行彰
    化分行所開立之第00000000000000000號帳戶（下稱系爭慶豐
    銀行彰化分行帳戶）。因此，系爭二個帳戶內之存款與定期存款，均屬原告丙○
    ○○所有，並非原告丁○○所有，原告丙○○○基於強制執行法第十五條之規定
    ，提起第三人異議之訴。
  (三)對被告抗辯之陳述：
  1.按民法第一百三十條所謂起訴，對於已取得執行名義之債務，係指依同法第一百
    二十九條第二項第五款規定，與起訴有同一效力之開始強制執行或聲請強制執而
    言。系爭強制執行事件之執行名義為系爭判決，是本件應審究者即系爭判決是否
    已經罹於時效而消滅，以及有無中斷之事由，亦即被告在取得系爭判決之執行名
    義後，自七十三年至八十八年之十五年請求權時效期間，被告有無執系爭判決聲
    請強制執行。至於被告抗辯已依破產程序向訴外人永裕公司申報債權等語，縱認
    該中斷時效之效力及於連帶保證人即原告丁○○，亦僅限於尚未取得執行名義前
    之中斷時效之事由，如被告已取得執行名義後，有無中斷該執行名義之時效，端
    視被告有無執該執行名義聲請強制執行而定，是被告依破產程序申報債權與本件
    執行名義有無中斷時效之效力，並無關連。
  2.按聲明參與分配性質上僅係請求實行債權之意思，於強制執行程序進行中，其請
    求之狀態仍屬繼續，然應於強制執行程序終結之翌日起六個月內另行聲請強制執
    行，而保持中斷時效之效力。鈞院七十四年度執字第一二○號強制執行事件係由
    訴外人李德基聲請強制執行，被告亦自承僅聲明參與分配，且被告未於上開強制
    執行事件終結後六個月內另行聲請強制執行，自不發生中斷時效之效力。
  3.按執行法院依強制執行法第一百十五條第一項規定所發之扣押命令，已依同法第
    一百十八條規定送達於債務人與第三人者，該執行事件之債權人，既非扣押命令
    所扣押債權之債權人，第三人亦非該執行事件之債務人，依民法第一百三十八條
    之規定，應不生時效中斷之效力。本件被告雖於七十五年間，聲請鈞院對訴外人
    中央製罐工廠股份有限公司（下稱中央公司）核發扣押命令，查封原告丁○○之
    薪資，並經鈞院以七十五年度執字第二八七六號受理在案。惟上開扣押命令依上
    開說明，並不發生時效中斷之效力，且被告事後亦已聲請撤回該扣押命令，依民
    法第一百三十六條第二項之規定，亦不生中斷時效之效力。
三、證據：提出本院七十三年度促字第一五一一號支付命令影本一紙、七十三年度訴
    字第一四二九號民事裁定影本一紙、八十九年度執字第四八九號債權憑證影本一
    紙、彰化第一信用合作社存摺影本二件、取款憑證影本二紙、收入傳票影本二紙
    、顧客存單查詢單影本二紙、慶豐銀行彰化分行存摺影本一件為證。
乙、被告方面：
一、聲明：
  　如主文所示。
二、陳述：
  (一)債務人異議之訴部分：
  　被告於八十九年一月十三日持系爭判決聲請對原告丁○○為強制執行，業經鈞院
    核發八十九年度執字第四八九號債權憑證，因具有下列中斷時效之事由，故系爭
    債權之請求權時效並未完成。茲分述如下：
  1.鈞院七十四年度執字第一二○號強制執行事件，拍賣原告丁○○財產後，其分配
    表載明，被告債權為二百九十七萬元，其計息期間為七十三年三月二十日至七十
    四年四月八日，年息為百分之十．二五；備註欄亦記載七十三年度促字第一五一
    一號與假扣押為同一債權，並註明執行名義附於鈞院七十四年度執字第七五六號
    執行卷宗等詞，足資證明被告於七十四年一月十六日取得系爭判決之確定證明書
    後，確實持以聲明參與分配上開強制執行事件債務人即原告丁○○之財產，而上
    開強制執行事件係於七十四年六月十三日終結，故系爭債權之請求權時效應自七
    十四年六月十三日重新起算。
  2.鈞院七十四年度執字第七五六號強制執行事件，該事件之執行名義包括系爭判決
    與七十三年度促字第一五一一號支付命令，被告聲明參與分配之執行債務人包括
    原告丁○○與訴外人永裕公司、蔡皆然、蔡金井、蔡魯，此由上開強制執行事件
    之分配表同時記載系爭判決與七十三年度促字第一五一一號支付命令自明，系爭
    債權之請求權消滅時效即發生中斷效力。
  3.原告丁○○服務於中央公司時，被告曾向鈞院聲請強制執行原告丁○○在中央公
    司之薪資，經鈞院以七十五年度執字第二八七六號強制執行事件受理在案。因原
    告丁○○已離職，致無從執行，惟被告僅撤回對薪資之強制執行，並未撤回上開
    強制執行事件之聲請，系爭債權之請求權消滅時效即發生中斷效力。
  4.系爭借款之借款人永裕公司經鈞院七十三年度破字第五號裁定宣告破產，被告於
    七十四年九月二十三日自破產財團分配受償十五萬四千九百六十三元六角、破產
    監察人費五萬元，再於七十五年五月九日分配受償一萬八千七百八十四元，依民
    法第七百四十七條規定，對主債務人永裕公司所為中斷時效之行為，對原告與其
    他保證人，亦生中斷之效力。
  (二)第三人異議之訴部分：
　　依常理與金融慣例，若要避免金融危機之損失，只要分散存放於不同之金融機構
    即可，何必冒險借用他人帳戶。又金錢之增加必由他人轉入或給付，此乃資金流
    動之必然現象，故匯款僅能表示資金之來源，無法證明其歸屬。而金融交易之習
    性，係以最後存款之帳戶為資金歸屬，系爭強制執行事件之執行命令所扣押之存
    款，已存放在原告丁○○帳戶多年，當然為原告丁○○之存款，若非如此，金融
    秩序即不能維持。
三、證據：提出本院七十四年度民字第一二○號通知書與分配表影本一件、七十五年
    度執字第二八七六號通知書與函文影本各一紙、刑事自訴狀影本一件、七十三年
    度自字第二六四號刑事判決影本一件、會同查封報告表影本一紙、七十四年度執
    字第七五六號通知書影本三紙與分配表影本一件、系爭判決影本一紙與確定證明
    書影本二紙、七十三年度促字第一五一一號支付命令確定證明書影本一紙、中央
    公司函文影本一紙、本院石民信字第四一五四二號通知書影本一紙、黃精良律師
    事務所函影本三紙、被告轉帳收支傳票影本四紙、被告明細分類帳影本一件為證
    。
丙、本院依職權調取本院八十九年度執字第四八九號、九十二年度執字第一六二八六
    號民事執行卷宗、臺灣高等法院九十一年十二月十七日（九一）院田資審字第一
    九三二○號函，向慶豐銀行彰化分行、彰化第一信用合作社調取系爭帳戶交易明
    細表。
    理      由
一、原告起訴主張：(一)債務人異議之訴部分：訴外人永裕製罐工廠股份有限公司於七
    十三年一月十九日向被告借款約三百萬元，並邀原告丁○○為連帶保證人，因永
    裕公司無故遲延繳納本金與利息，被告即於七十三年五月十四日聲請對原告丁○
    ○核發支付命令，經原告丁○○聲明異議後，由本院以七十三年度訴字第一四二
    九號受理在案，並於七十三年六月二十日判決被告勝訴，嗣因原告丁○○逾期未
    補繳上訴費用，經本院於七十三年十一月五日裁定駁回上訴，系爭判決應溯及於
    上訴期間屆滿時即約七十三年七月至八月間確定，則被告對原告丁○○之系爭借
    款保證債權請求權應於八十八年七月至八月間，因時效完成而消滅。詎被告竟於
    八十九年一月二十五日，持已時效消滅之系爭判決為執行名義，聲請強制執行，
    經本院以八十九年度執字第四八九號強制執行事件受理在案，並因無財產可供執
    行，而發給債權憑證。被告再於九十二年十月間，持上開債權憑證聲請對原告丁
    ○○為強制執行，經本院以九十二年度執字第一六二八六號強制執行事件受理，
    原告丁○○依法自得拒絕給付。(二)第三人異議之訴部分：原告丙○○○因金融風
    暴為分散風險起見，以原告丁○○名義在彰化第一信用合作社開立第00000
    000000000000號活期儲蓄存款與定存帳戶，並於八十五年九月與八
    十六年一月間，分別提領六十萬元、五十萬元存入系爭彰化第一信用合作社帳戶
    。嗣後，原告丙○○○再由系爭彰化第一信用合作社帳戶提領七十萬元，存入原
    告丙○○○以原告丁○○名義在慶豐銀行彰化分行所開立之第00000000
    000000000號帳戶，系爭二個帳戶內之存款與定期存款，均屬原告丙○
    ○○所有，並非原告丁○○所有。(三)因此，原告丁○○、丙○○○分別基於強制
    執行法第十四條、第十五條之法律規定，請求撤銷本院九十二年度執字第一六二
    八六號清償債務強制執行事件，就原告丁○○在慶豐銀行彰化分行與彰化第一信
    用合作社之各類存款債權所為之強制執行程序等語。被告則以：(一)債務人異議之
    訴部分：被告於八十九年一月十三日持系爭判決聲請對原告丁○○為強制執行時
    ，因系爭借款保證債權之請求權具有下列四項中斷之事由，其消滅時效並未完成
    ：1.被告曾在本院七十四年度執字第一二○號強制執行事件，聲明參與分配原告
    丁○○之財產；2.被告曾在本院七十四年度執字第七五六號強制執行事件，聲明
    參與分配原告丁○○之財產；3.被告曾聲請強制執行原告丁○○在訴外人中央公
    司之薪資，經本院以七十五年度執字第二八七六號強制執行事件受理；4.系爭借
    款之借款人即主債務人永裕公司經本院七十三年度破字第五號裁定宣告破產，被
    告曾經申報破產債權，並自破產財團分配受償部分債權與破產監察人費用，被告
    對主債務人永裕公司所為中斷時效之行為，對保證人即原告丁○○亦生效力。(二)
    第三人異議之訴部分：原告丙○○○如要避免金融危機之損失，只需將存款分散
    在不同之金融機構即可，無需冒險借用他人帳戶，而匯款僅能證明存款來源，無
    法證明存款屬原告丙○○○所有等語，資為抗辯。
二、兩造不爭執之事實：
  (一)訴外人永裕公司邀原告丁○○、訴外人蔡皆然、蔡魯、蔡金井為連帶保證人向被
    告借款，因永裕公司自七十三年三月二十日起遲延繳納本金與利息，經被告聲請
    本院對原告丁○○、訴外人永裕公司、蔡皆然、蔡魯、蔡金井核發支付命令，其
    中，原告丁○○、訴外人永裕公司、蔡皆然聲請異議，經本院於七十三年六月二
    十日以七十三年度訴字第一四二九號民事判決，判命本件原告丁○○、訴外人永
    裕公司、蔡皆然應連帶給付本件被告二百九十七萬元、利息與違約金，嗣因本件
    原告丁○○逾期未補繳上訴費用，經本院於七十三年十一月五日裁定駁回上訴而
    確定；此有本院七十三年度促字第一五一一號支付命令影本、七十三年度訴字第
    一四二九號民事判決與民事裁定影本在卷為證。
  (二)被告於八十九年一月二十五日，持系爭判決為執行名義，聲請強制執行，經本院
    以八十九年度執字第四八九號強制執行事件受理在案，並因無財產可供執行，而
    於八十九年一月二十五日發給債權憑證。被告於九十二年九月二十六日，再持上
    開債權憑證聲請對原告丁○○為強制執行，經本院以九十二年度執字第一六二八
    六號強制執行事件受理在案，並對原告丁○○之系爭慶豐銀行彰化分行帳戶與系
    爭彰化第一信用合作社帳戶發扣押命令；此有本院八十九年度執字第四八九號債
    權憑證影本附卷可稽，並經本院依職權調取本院八十九年度執字第四八九號、九
    十二年度執字第一六二八六號民事執行卷宗，核閱無訛。
  (三)原告丁○○之系爭彰化第一信用合作社帳戶分別於八十五年九月二十日、八十六
    年一月十四日存入六十萬元與五十萬元，原告丙○○○在彰化第一信用合作社之
    帳戶則分別於八十五年九月二十日、八十六年一月十四日提領六十萬元與五十萬
    元；原告丁○○之系爭慶豐銀行彰化分行帳戶於八十九年十月二十日存入七十萬
    元，原告丁○○之系爭彰化第一信用合作社帳戶於八十九年十月二十日提領七十
    萬元；此有彰化第一信用合作社存摺影本、取款憑證影本、收入傳票影本、顧客
    存單查詢單影本、慶豐銀行彰化分行存摺影本在卷為憑，並經本院依職權向慶豐
    銀行彰化分行、彰化第一信用合作社調取系爭帳戶交易明細表，核閱相符。
三、債務人異議之訴部分：
    原告丁○○另主張：被告對原告丁○○之系爭借款保證債權請求權應於八十八年
    七月至八月間，即因時效完成而消滅，被告雖於八十九年一月二十五日，持已時
    效消滅之系爭判決為執行名義，聲請強制執行，並經本院發給債權憑證，再持上
    開債權憑證，聲請系爭強制執行，原告丁○○依法仍得拒絕給付等語，為被告所
    否認，並以前詞置辯。經查：
  (一)本院七十四年度執字第一二○號、七十四年度執字第七五六號、七十五年度執字
    第二八七六號強制執行事件，以及本院七十三年度破字第五號宣告破產事件之卷
    宗資料，均逾保存期限，業已銷毀，合先敘明。
  (二)本院七十四年度執字第一二○號強制執行事件，聲請人為訴外人李德基，債務人
    為本件原告丁○○等情，此有本院七十四年度執字第一二○號通知書與分配表影
    本在卷可稽。依分配表所載，被告雖列為上開強制執行事件債權人之一，惟執行
    名義案號欄僅記載被告據以分配拍賣所得之執行名義案號為「七十三年度執全字
    第二一六號假扣押債權」，系爭判決並未列為執行名義，而參酌分配表上另一債
    權人彰化商業銀行彰化分行之記載方式，除將假扣押執行案號七十三年度全執字
    第二二一號假扣押費用列為執行名義外，同時將其據以參與分配之七十三年度訴
    字第一○八二號民事確定判決案號另列一欄，並載為執行名義，足見被告並未持
    系爭判決在上開強制執行事件聲明參與分配。至於分配表將被告列為債權人，係
    因該強制執行事件之執行標的物業經被告在假扣押強制執行程序查封在先，是上
    開強制執行事件在拍賣該執行標的物後，自應將被告假扣押強制執行費用列為優
    先受償費用。又按因執行假扣押收取之金錢，及依分配程序應分配於假扣押債權
    人之金額，應提存之，強制執行法第一百三十三條定有明文；亦即假扣押之標的
    物，經金錢債權之終局執行債權人聲請強制執行拍賣後，假扣押債權人就其保全
    之債權，即當然發生參與分配之效力，執行法院應將假扣押債權人受分配之金額
    予以提存，是以分配表上原本債權、債權利息或違約金欄所載，係指被告在七十
    三年度執全字第二一六號假扣押強制執行事件所保全之債權原本、利息、違約金
    而言，自難以此推論被告曾持系爭判決聲明參與分配之事實。因此，被告抗辯：
    被告曾在本院七十四年度執字第一二○號強制執行事件，聲明參與分配原告丁○
    ○之財產，消滅時效業已中斷等語，並不可採。
  (三)本院七十四年度執字第七五六號強制執行事件，聲請人為訴外人臺灣省合作金庫
    ，債務人為訴外人蔡金井、蔡皆然等情，此有本院七十四年度執字第七五六號通
    知書與分配表影本在卷為證，足見上開強制執行事件之債務人僅有蔡金井、蔡皆
    然，原告丁○○並非上開強制執行事件之債務人。又被告雖係持本院七十三年度
    促字第一五一一號支付命令與系爭判決作為聲明參與分配之執行名義，惟上開強
    制執行事件之債務人既僅有蔡金井、蔡皆然，則被告聲明參與分配之效力亦僅及
    於蔡金井、蔡皆然之財產，並不因此使上開強制執行事件之債務人擴及於上開支
    付命令之其他相對人與系爭判決之其他被告。因此，被告抗辯：被告曾在本院七
    十四年度執字第七五六號強制執行事件，聲明參與分配原告丁○○之財產，消滅
    時效業已中斷等語，亦無可採。
  (四)本院七十五年度執字第二八七六號強制執行事件，聲請人為被告，債務人為原告
    丁○○，因訴外人中央公司不承認原告丁○○之債權存在，而聲明異議，經被告
    撤回強制執行之聲請等情，此有本院七十五年度執字第二八七六號通知書與函文
    影本在卷為證，且卷附被告承辦人員會同查封報告表亦載明「原強制執行丁○○
    薪資每月五千元，因丁○○已於六月三十日離職他去，擬先予以撤回。」等詞。
    此外，被告就其所辯：被告僅撤回對薪資之強制執行，並未撤回上開強制執行事
    件之聲請等語，復未能提出其他證據以實其說，是其所辯自難採信。被告確已撤
    回上開強制執行事件之聲請，應堪認定。按時效因聲請強制執行而中斷者，若撤
    回其聲請，或其聲請被駁回者，視為不中斷，民法第一百三十六條第二項定有明
    文。本院七十五年度執字第二八七六號強制執行事件，經被告撤回強制執行之聲
    請後，其消滅時效應視為不中斷。因此，被告辯稱：被告曾以本院七十四年度執
    字第七五六號強制執行事件，聲請對原告丁○○之財產為強制執行，消滅時效業
    已中斷等語，即不可採。
  (五)系爭借款之借款人永裕公司經本院於七十三年七月三日以七十三年度破字第五號
    裁定宣告破產，被告以系爭借款債權，申報破產債權，經選任為破產程序監查人
    ，並分別於七十四年九月二十三日分配受償十五萬四千九百六十三元六角、破產
    監察人費五萬元，於七十五年五月九日分配受償一萬八千七百八十四元等情，為
    兩造所不爭執，復有本七十三年八月四日彰院石民信字第四一五四二號通知書影
    本、黃精良律師事務所函影本、轉帳收支傳票影本、明細分類帳影本在卷為證，
    應認為真實。按消滅時效，因起訴而中斷；申報破產債權與起訴有同一效力；向
    主債務人請求履行，及為其他中斷時效之行為，對於保證人亦生效力；民法第一
    百二十九條第一項第三款、第二項第三款、第七百四十七條分別定有明文。本件
    被告對原告丁○○之系爭借款保證債權，其借款主債務人為永裕公司，永裕公司
    於七十三年七月三日由本院裁定宣告破產，經被告以系爭借款債權，申報破產債
    權，按諸前揭規定，被告申報破產債權之行為，除對主債務人永裕公司發生中斷
    系爭借款債權請求權消滅時效之效力外，對連帶保證人即原告丁○○亦發生中斷
    系爭借款保證債權請求權消滅時效之效力。又按時效中斷者，自中斷之事由終止
    時，重行起算，民法第一百三十七條第一項定有明文。上開破產事件係自七十三
    年六月七日受理，至七十五年四月十日終結等情，此有臺灣高等法院九十一年十
    二月十七日（九一）院田資審字第一九三二○號函附卷可考，是以被告對原告丁
    ○○之系爭借款保證債權請求權消滅時效，應自七十五年四月十一日重行起算。
    至於原告雖另主張：系爭強制執行事件之執行名義為系爭判決，有無中斷該執行
    名義之時效，應視被告有無執該執行名義聲請強制執行而定等語。惟按請求權，
    因十五年間不行使而消滅。但法律所定期間較短者，依其規定，民法第一百二十
    五條定有明文。亦即消滅時效之客體為請求權本身，消滅時效是否發生中斷之效
    力，應視債權人有無行使請求權或債務人有無承認請求權之行為而定。所謂執行
    名義，僅係指表示私法上給付請求權存在與範圍，得據以聲請強制執行之公文書
    ，執行名義本身並非請求權，自無中斷執行名義消滅時效可言。因此，原告上開
    主張，並無可採。
  (六)按執行名義成立後，如有消滅或妨礙債權人請求之事由發生，債務人得於強制執
    行程序終結前，向執行法院對債權人提起異議之訴，強制執行法第十四條第一項
    前段固有明文。本件被告對原告丁○○之系爭借款保證債權請求權，因被告對系
    爭借款主債務人永裕公司申報破產債權而發生中斷消滅時效之效力，其消滅時效
    應於破產程序終了後，自七十五年四月十一日重行起算。被告嗣於八十九年一月
    二十五日持系爭判決聲請強制執行，經本院以八十九年度執字第四八九號強制執
    行事件受理時，距七十五年四月十一日尚未屆滿十五年，系爭借款保證債權請求
    權消滅時效並未完成，復因被告聲請強制執行，再次發生中斷消滅時效之效力。
    本院八十九年度執字第四八九號強制執行事件，因原告丁○○無財產可供執行，
    於八十九年一月二十五日發給債權憑證，則系爭借款保證債權請求權消滅時效應
    自八十九年一月二十六日重行起算。被告於九十二年九月二十六日，再持上開債
    權憑證聲請對原告丁○○所為系爭強制執行程序，距八十九年一月二十六日亦未
    屆滿十五年，系爭借款保證債權請求權消滅時效並未完成，是以原告丁○○主張
    系爭借款保證債權請求權消滅時效完成而拒絕給付等語，顯無可採。此外，原告
    丁○○復未能提出其他證據，足資證明系爭借款保證債權有何消滅或妨礙債權人
    請求之事由發生，則其依據強制執行法第十四條規定，提起債務人異議之訴，自
    屬無據。
四、第三人異議之訴部分：
    原告丙○○○主張：系爭二個帳戶內之存款與定期存款，均屬原告丙○○○所有
    ，並非原告丁○○所有等語，為被告所否認，並以前詞置辯。按第三人就執行標
    的物有足以排除強制執行之權利者，得於強制執行程序終結前，向執行法院對債
    權人提起異議之訴，強制執行法第十五條前段定有明文。而所謂就執行標的物有
    足以排除強制執行之權利者，係指對於執行標的物有所有權、典權、留置權、質
    權存在情形之一者而言（最高法院四十四年度臺上字第七二一號判例意旨參照）
    。又按寄託物為代替物時，如約定寄託物之所有權移轉於受寄人，並由受寄人以
    種類、品質、數量相同之物返還者，為消費寄託；寄託物為金錢時，推定其為消
    費寄託，民法第六百零二條第一項前段、第六百零三條分別定有明文。是存款戶
    於金融機構開設存款帳戶，雙方即成立消費寄託關係，依上開民法第六百零三條
    規定，其金錢於交付金融機構時，所有權即已移轉為該金融機構所有，存款戶僅
    得請求返還同數額之金錢，亦即存款戶對於受寄之金融機構僅享有請求返還同數
    額金錢之權利。經查，系爭二個帳戶係以原告丁○○名義所開立，則消費寄託契
    約應分別存在於原告丁○○與慶豐銀行彰化分行、彰化第一信用合作社之間，縱
    使原告丙○○○所主張系爭二個帳戶內之存款在存入以前為原告丙○○○所有等
    語屬實，惟其既以原告丁○○名義將金錢寄託予慶豐銀行彰化分行、彰化第一信
    用合作社，依上開說明，其金錢之所有權即移轉為慶豐銀行彰化分行、彰化第一
    信用合作社所有，並由原告丁○○取得請求慶豐銀行彰化分行、彰化第一信用合
    作社返還同數額金錢之債權，原告丁○○對於寄託之金錢亦無所有權。本件原告
    丙○○○既非系爭消費寄託契約之當事人，自無任何權源得向慶豐銀行彰化分行
    、彰化第一信用合作社請求返還寄託物，而寄託予慶豐銀行彰化分行、彰化第一
    信用合作社之金錢，所有權則分屬慶豐銀行彰化分行、彰化第一信用合作社所有
    ，原告丙○○○亦無所有權，是原告丙○○○主張系爭二個帳戶之存款為其所有
    等語，自無可採。因此，原告丙○○○就系爭二個帳戶之存款債權既無足以排除
    強制執行之權利，則其依據強制執行法第十五條之規定，提起第三人異議之訴，
    亦屬無據。
五、從而，原告丁○○、丙○○○分別基於強制執行法第十四條、第十五條之法律規
    定，請求撤銷本院九十二年度執字第一六二八六號清償債務強制執行事件，就原
    告丁○○在慶豐銀行彰化分行與彰化第一信用合作社之各類存款債權所為之強制
    執行程序，均無理由，應予駁回。
據上論結：原告之訴為無理由，依民事訴訟法第七十八條、第八十五條第一項，判決
如主文。
中　　　華　　　民　　　國　　九十三　　年　　　四　　　月　　二十三　　日
                                        臺灣彰化地方法院民事第二庭
~B審判長法官　何志通
~B　　　法官　周莉菁
~B　　　法官　鄭舜元
右為正本係照原本作成。
如對本判決上訴，應於判決送達後二十日內向本院提出上訴狀。
中　　　華　　　民　　　國　　九十三　　年　　　四　　　月　　二十七　　日
~B法院書記官　卓俊杰
